最高法院刑事判決　　　　　　　　　　　　　　　八十七年度台上字第一八○○號
　　上　訴　人　甲○○
右上訴人因盜匪等罪案件，不服台灣高等法院台南分院中華民國八十七年一月九日第
二審判決（八十六年度上訴字第一八三○號，起訴案號：台灣台南地方法院檢察署八
十六年度偵字第五三八三、六○三○、六四七四號），提起上訴，本院判決如左：
    主  文
原判決關於盜匪及搶奪部分撤銷，發回台灣高等法院台南分院。
    理  由
本件原判決維持第一審論處上訴人甲○○意圖為自己不法所有，以強暴致使不能抗拒
而取他人之物，累犯罪刑；又連續意圖為自己不法之所有，而搶奪他人之動產，累犯
罪刑；駁回上訴人在第二審之上訴，固非無見。
惟查：(一)證據雖已調查而其內容尚未明瞭者，即與未經調查無異，如遽行判決，仍屬
應於審判期日調查之證據未予調查。卷查上訴人於偵查及原審分別供稱：「因警察打
我，我才承認的，警察打我頭部，又叫我半蹲」（見八十六年度偵字第五三八三號卷
第四頁背面、五頁）、「是警員陳貴文打我的」（見原審卷第二宗第十六頁），證人
鐘明亮於偵查中亦證述「我有聽到警員叫陳某（上訴人）蹲下站起、蹲下站起」（見
同上偵查卷第五頁），而上訴人於民國八十六年四月九日上午十時三十分第三次偵訊
筆錄亦係由偵查員陳貴文負責製作，有該偵訊筆錄附卷可憑（見台南市警察局第四分
局南市警四刑偵字第一七八號卷第三Ａ頁）。乃原審未傳訊偵查員陳貴文查明根究上
訴人之警局自白有無刑求逼供之事實，逕採不相干之刑事組小隊長張則煌及證人鐘明
亮於原審之證詞，認上訴人所辯伊在警訊時遭刑求一節，為虛構不足採，顯有調查未
盡及理由不備之違法。(二)犯罪事實應依證據認定之，無證據不得推定其犯罪事實，刑
事訴訟法第一百五十四條定有明文。所謂證據自係指實際上確係存在，就該案卷宗內
不難加以考見之證據而言。稽之卷內資料，上訴人始終否認有搶奪被害人王吳流財物
之犯行，而王吳流自警訊至第一審法院審理中亦僅分別證稱：「經我現場指認搶嫌甲
○○，渠背影無論是體材、髮型，均是搶奪我財物之人無訛」（見台南市警察局第四
分局南市警四刑偵字第一七八號卷第十六頁背面）、「（問：是否庭上之甲○○搶你
的﹖）我只看見背面」（見八十六年度偵字第五三八三號卷第二十七頁）、「我當時
沒有看到他正面，只有看到背影」（見一審卷第五十三頁）、「（問：庭上被告是否
行搶你的人﹖）我看不清楚，沒辦法指認」（見同上卷第八十三頁背面），是依上開
卷內資料，並無積極證據足證上訴人有搶奪王吳流財物之犯行。原審未詳予究明，遽
認被害人王吳流於偵查中指認後認定上訴人確係搶匪記明筆錄在卷，資為論處上訴人
連續搶奪罪刑之證據，亦非允洽。上訴意旨指摘原判決此部分不當，為有理由，應認
原判決此部分有發回更審之原因。至原判決不另諭知無罪部分，基於審判不可分之原
則，應併予發回更審，附此說明。
據上論結，應依刑事訴訟法第三百九十七條、第四百零一條，判決如主文。
中      華      民      國    八十七    年      五      月    二十一    日
                              最高法院刑事第五庭
                                  審判長法官  陳  錫  奎
                                        法官  王  德  雲
                                        法官  洪  清  江
                                        法官  吳  昆  仁
                                        法官  李  伯  道
      右正本證明與原本無異
                                              書  記  官
中      華      民      國    八十七    年      五      月    二十六    日
